【裁判字號】    95,財管,9
【裁判日期】    951124
【裁判案由】    指定遺產管理人
【裁判全文】
臺灣花蓮地方法院民事裁定               95年度財管字第9號
聲  請  人  壬○○
代  理  人  癸○○
相  對  人  庚○○
上列聲請人聲請指定庚○○之遺產管理人事件，本院裁定如下：
    主  文
選任甲○○ (民國○○年○月○○日生，身分證統一編號:Ｚ000000000
號）為被繼承人庚○○之遺產管理人。
准對被繼承人庚○○之繼承人、債務人、受遺贈人為公示催告。
被繼承人庚○○之繼承人，應自前項公示催告最後登載新聞紙之
日起捌個月內聲明承認繼承，如不於上述期間內為聲明者，被繼
承人之遺產於清償債權，並交付遺贈物後，如有賸餘，歸屬國庫
。
被繼承人庚○○之債權人及受贈人，應自本公示催告最後登載新
聞紙之日起壹年貳月內，報明債權及為願受遺贈與否之聲明，如
不於上述期間內為報明或聲明者，僅得就賸餘遺產行使其權利。
聲請程序費用壹仟元由被繼承人庚○○之遺產負擔。
    理  由
一、按先順序繼承人均拋棄其繼承權時，由次順序之繼承人繼承
    。其次順序繼承人有無不明或第四順序之繼承人均拋棄其繼
    承權者，準用關於無人承認繼承之規定；又繼承開始時，繼
    承人之有無不明者，由親屬會議一個月內選定遺產管理人，
    並將繼承開始及選定遺產管理人之事由，向法院報明；親屬
    會議依前條規定為報明後，法院應依公示催告程序，定六個
    月以上之期限，公告繼承人，命其於期限內承認繼承；又無
    親屬會議或親屬會議未於前條所定期限內選定遺產管理人者
    ，利害關係人或檢察官，得聲請法院選定遺產管理人，並由
    法院依前項規定為公示催告，民法第1176條第6項、第1177
    、1178條分別定有明文。
二、本件聲請意旨略以：聲請人與被繼承人庚○○間清償債務事
    件，因庚○○已於民國95年3月5日死亡，且繼承人皆拋棄繼
    承，致聲請人無法行使債權，聲請人爰依民法第1178條規定
    聲請選任遺產管理人等語。
三、經查：聲請人主張之事實，業據其提出相對人除戶戶籍謄本
    以及拋棄繼承系統表等為證，並經本院職權調閱95年度繼字
    第83、93號拋棄繼承事件卷宗核對，被繼承人之配偶甲○○
    、子女辛○○、丁○○、父母己○○、乙○○○、姊妹子○
    ○○、丙○○、戊○○等8人均拋棄繼承無訛，堪信為真實
    。又前述繼承人並未於繼承開始時一個月內，召開親屬會議
    選定遺產管理人，其中僅甲○○對於庚○○之遺產情形較為
    清楚，並願意擔任遺產管理人之事實，業據甲○○、己○○
    、乙○○○、丙○○、戊○○、子○○○代理人王藝倩到庭
    陳述明確，有本院95年11月23日訊問筆錄一份可參。綜上，
    本院認甲○○為智慮周詳之成年人，且為相對人之妻，對遺
    產狀況最為瞭解，最適於擔任本件遺產管理人，其他到庭之
    拋棄繼承人及聲請人代理人亦均贊同由甲○○擔任遺產管理
    人，是本件聲請人以利害關係人之身分，聲請本院選任遺產
    管理人，核與上開規定尚無不合，應予准許。
四、爰依非訟事件法第21條第1項前段，裁定如主文。
中    華    民    國    95    年    11    月    24    日
                        臺灣花蓮地方法院家事庭
                            法      官  陳雅敏
以上正本係照原本作成。
如對本裁定抗告，須於裁定送達後10日之不變期間內，向本院提
出抗告狀，並繳納抗告費新臺幣1,000元。
中    華    民    國    95    年    11    月    24    日
                            法院書記官  曾允志


司法院資訊處製作；財團法人民間司法改革基金會備份。
